臺灣新竹地方法院刑事判決　　　　　　　99年度交易字第18號
公　訴　人　臺灣新竹地方法院檢察署檢察官
被　　　告　蔡旻全
上列被告因過失傷害案件，經檢察官提起公訴（97年度偵字第78
02號），本院判決如下：
    主  文
蔡旻全因過失傷害人，處有期徒刑月，如易科罰金，以新臺幣
壹仟元折算壹日。
    事  實
一、蔡旻全於民國97年7月21日16時40分許，駕駛車牌號碼BVX-6
    88號重型機車，沿新竹市○○路由東往西方向行駛於中線快
    車道上，途經新竹市○○路與新光路丁字路口時，原應注意
    機車駕駛人駕駛車輛，應注意車前狀況，隨時採取必要之安
    全措施，以防止危險之發生，而依當時天候晴，有日間自然
    光線且路面乾燥無缺陷，亦無障礙而視距良好，並無不能注
    意之情事，竟疏未注意車前狀況、保持安全距離及禮讓直行
    車而貿然變換車道至外線快車道，適有林添水駕駛車牌號碼
    AT5-608 號重型機車行駛於外側快車道前方並朝外側快車道
    之右前方加速行駛，致蔡旻全見狀時煞車不及，所駕駛之上
    開機車左後方與林添水所駕駛之機車右前方在外側快車道近
    中線快車道上發生擦撞，林添水因此人車倒地，受有右鎖骨
    、右肩胛骨及右側第2至第6根肋骨骨折併血胸、臉部撕裂傷
    （1.5×0.5×0.5公分）、右上肢挫擦傷（5×5 公分）、左
    下肢挫擦傷（4×1）公分等傷害。嗣經警據報前往處理，蔡
    旻全於車禍發生後在場等候，並在未為有偵查職權之公務員
    發覺犯罪前，主動向到場處理之員警即新竹市警察局第二分
    局員警雷浩雲陳述車禍發生經過，自首接受裁判。
二、案經林添水之子林鎮賢代行告訴由新竹市警察局第二分局報
    告臺灣新竹地方法院檢察署偵查起訴。
    理  由
一、證據能力有無之判斷：
(一)、按被告以外之人於審判外之言詞或書面陳述，除法律有規定
    者外，不得作為證據。又被告以外之人於審判外之陳述，經
    當事人於審判程序同意作為證據，法院審酌該言詞陳述或書
    面陳述作成時之情況，認為適當者，亦得為證據。當事人、
    代理人或辯護人於法院調查證據時，知有第159條第1項不得
    為證據之情形，而未於言詞辯論終結前聲明異議者，視為有
    前項之同意，刑事訴訟法第159條第1項及第159條之5分別定
    有明文。經查，本件被告就代行告訴人林鎮賢於警詢中之陳
    述，在本院準備程序及審理程序中，就證據能力一節均表示
    無意見，並未於本案言詞辯論終結前聲明異議，而本院審酌
    上開證人於警詢時之陳述作成時之情況並不無適當，且非非
    法取得之證據，又無證據力明顯過低之情形，復經本院於審
    判期日就上開證據進行調查、辯論，依前開規定，自得為證
    據；次按，本案認定事實所引用之文書證據，並無證據證明
    係公務員違背法定程式所取得，亦無刑事訴訟法第159條之4
    之顯有不可信之情況與不得作為證據之情形，本院斟酌本案
    卷內之證據並非非法取得，亦無證明力明顯過低之情形，且
    經本院於審判期日依法進行證據之調查、辯論，被告於訴訟
    上之程序權，已受保障，故前揭各該證據，亦均得採為證據
    ，合先敘明。
(二)、至關於「當事人口述紀錄原本 1紙」部分，被告並不爭執其
    上簽名之真正，僅對其表示意見稱：「那個時候我按照筆錄
    的講法說給被害人的家屬聽，上面我有說我要從被害人的右
    側超越，但實際上影帶上被害人是在我的右手方，我要如何
    從右側超越，那時我比較搞不清楚狀況，比較混亂太緊張，
    所以我把當時我講給警察的筆錄再講給家屬聽，我還是覺得
    要看影帶為主」等語（18號本院卷第67頁背面），足認被告
    爭執者應為「證據證明力」而非「證據能力」，故此部分文
    書之真正既為被告所不否認，自應有證據能力，附此敘明。
二、認定犯罪事實之依據及理由：
(一)、訊據被告蔡旻全固坦承於97年 7月21日16時40分許，駕駛車
    牌號碼 BVX-688號重型機車途經新竹市○○路與新光路丁字
    路口時，與被害人林添水所駕駛車牌號碼 AT5-608號之重型
    機車發生擦撞，致林添水因此人車倒地，受有如事實欄所載
    之傷害等情不諱，惟矢口否認有何過失，辯稱略以：我認為
    我騎車的方式沒有什麼不對，從勘驗光碟的畫面可以看出是
    林添水加速擦撞我車子的後方云云。
(二)、經查：
１、被告駕駛重型機車與被害人駕駛之機發生碰撞，肇致被害人
    受有傷害之事實，業據被告供承在卷（偵卷第 5頁、第11頁
    、第58頁，18號本院卷第31頁），並有道路交通事故現場圖
    、道路交通事故調查報告表(一)、(二)各 1份、現場及車損照片
    多張在卷可稽，又被害人確因本件車禍受有右鎖骨、右肩胛
    骨及右側第2至第6根肋骨骨折併血胸、臉部撕裂傷（1.5×0
    .5×0.5公分）、右上肢挫擦傷（5×5 公分）、左下肢挫擦
    傷（4×1）公分等傷害之事實，亦有馬偕紀念醫院新竹分院
    乙種診斷證明書各1份、長庚紀念醫院林口分院診斷證明書2
    份附卷可按（偵卷第12頁至第14頁、第17頁、第21頁至第27
    頁、第40頁至第41頁、第64之2頁）。
２、被告供稱：「（事發的地方是 4線道，事故發生前你原本行
    駛於哪一個車道【播放監視畫面並令其辨認】？）事發之前
    我在從外側數來的第 2個車道，當時最外側有公車在行駛，
    我的車道上也有自小客車在行駛」、「（你沒有打算要變換
    到最外側車道嗎？）沒有，因為我的學校的方向是要直走，
    那邊我記得第4車道是畫右轉道，所以要貼著第3車道才可以
    往前進，就是說假如在第 4車道可能會擋到別人右轉，我是
    在第3車道，因為第3車道也有小客車在，所以差不多就是貼
    在小客車與第 4車道中間」、「（你和被害人碰撞的地點是
    否最外側車道【播放監視畫面並令其辨認】？）是，比較靠
    第 4車道接近內側那邊，因為隔壁有小客車在開，所以就是
    這樣」、「（可是你剛才是說你是行駛在第 3車道，而不是
    最外側的第4車道，而且你沒有要變換車道到第4車道的意思
    ，為何碰撞地點會在第 4車道？）因為碰撞時有公車，公車
    佔用了第4車道，我本來是在靠近第3車道那邊，可是公車要
    停旁邊，在我的左手方又有小客車，所以我會有點往第 4車
    道的方向，我說的左手方就是靠近第3車道，我是在第3與第
    4 車道的中間」、「（你有時騎在第3車道有時騎在第4車道
    ？）在事情發生前我是在第 3車道，因為有公車在那邊，我
    的左手邊就是左前方有小客車在，所以我才會往靠近第 4車
    道方向，最後我是發生事情之後，我才回頭看往最外側的人
    行道停靠」、「（事情發生前你在第 3車道，是因為有自小
    客車，所以在事發時你才進入第 4車道，是否如此？）是」
    、「（所以你進入最外側的第 4車道，不是你要變換車道，
    是因為有自小客車所以你才只能偏向第 4車道行駛？）對」
    、「（進入最外側第 4車道之前，有無看見被害人之機車行
    駛？）沒有」、「（你自己覺得你是騎在第3車道或是第4車
    道或是中間那條線上？）就是第3車道與第4車道中間的那條
    線上，因為第 3車道已經有小客車了，所以是往第3與第4車
    道中間」等語（18號本院卷第69頁背面至第71頁），可知被
    告一開始確實因外側快車道有公車行駛之緣故而行駛於中線
    快車道上，而在被告車速超過公車之後，被告即直行於中線
    快車道與外側快車道中間車道線間，而後因中線快車道上有
    自用小客車駕駛，故其只能偏向進入外側快車道，故被告確
    實有自中線快車道「變換車道」進入外側車道之事實，故其
    辯稱其無變換車道云云，顯無可採。
３、關於本件車禍事發之經過情形，於事故發生前數秒間即97年
    7 月21日16時31分56秒至32分02秒間，被害人之機車係以緩
    慢之車速於外側快車道直行，而此時被告之機車於被害人機
    車後方之中線快車道出現後行駛於中線快車道與外側快車道
    中間車道線間，且被告之車速較被害人之車速為快，嗣於同
    日16時32分03秒至32分04秒時被害人機車仍行駛在外側快車
    道上，惟機車行向有往同車道左前方偏向行駛之情形，而被
    告之機車則仍直行於中線快車道與外側快車道中間車道線間
    ，且此際被害人機車位於被告機車之右前方，兩車之間仍有
    相當之間隔空間，然於同日16時32分05秒時，被害人機車在
    外側快車道上突然加速往左前方行駛致其機車右前方與進入
    外側快車道之被告機車左後方發生擦撞，被害人機車旋即翹
    高往左前方向衝出，並人車倒地，而後被告之機車則行駛於
    外側快車道並以原先車速繼續往前直行等情，有事故現場光
    碟及翻拍照片在卷可稽（18號本院卷第73頁至第 104頁）。
    可知，本件車禍事故發生之前，被害人之機車先行駛於外側
    快車道上，被告之機車則較慢自中線快車道上駛出，其後則
    行駛於中線快車道與外側快車道中間車道線間，而兩車其後
    碰撞之地點係在外側快車道近中線快車道上，是以，被告駕
    駛之機車自中線快車道變換車道進入外側快車道，而與被害
    人之機車在外側快車道發生碰撞之事實亦可認定。
４、按汽車行駛時，駕駛人應注意車前狀況及兩車併行之間隔，
    並隨時採取必要之安全措施，而機車變換車道時，應讓直行
    車先行，並注意安全距離，道路交通安全規則第94條第 3項
    及99條第1項第3款分別定有明文，被告駕駛機車自應遵守上
    開規定。而依被告肇事時之路況當時天候晴，有日間自然光
    線且路面乾燥無缺陷，亦無障礙而視距良好，並無不能注意
    之情事，有上開道路交通事故調查報告表(一)在卷可稽，被告
    竟疏未注意而貿然變換車道從中線快車道至外線快車道，適
    有被害人駕駛車牌號碼 AT5-608號重型機車行駛於外側快車
    道前方並朝外側快車道之右前方加速行駛，致被告見狀時煞
    車不及，所駕駛之上開機車左後方與被害人所駕駛之機車右
    前方發生擦撞，以致肇致本件車禍，足見被告對本件車禍之
    發生確有未注意車前狀況及變換車道未禮讓直行車及保持安
    全距離之過失，應甚明確，再本件經送臺灣省竹苗區車輛行
    車事故鑑定委員會及臺灣省車輛行車事故覆議鑑定委員會鑑
    定肇事原因，鑑定結果亦均認被告駕駛重型機車，變換車道
    未讓直行車先行並注意安全距離，為肇事原因，此有臺灣省
    竹苗區車輛行車事故鑑定委員會98年2月2日竹苗鑑970817字
    第0985300240號函及臺灣省車輛行車事故覆議鑑定委員會98
    年3月24日覆議字第0986201017號函各1份在卷可佐（偵卷第
    46頁至第49頁、第68頁）。據此，被害人確因本件車禍受有
    上開傷害，則被告之過失與被害人傷害間，顯確具有相當因
    果關係。
５、至中央警察大學於99年 2月23日出具之校鑑科0000000000鑑
    定意見書鑑定結果雖認為：(1)、甲車騎士蔡旻全騎乘BVX-68
    8 號普通重型機車，於新竹市○○路東向西往市區方向行駛
    時，乙車亦與甲車同方向行駛於第 3車道之同一車道上，甲
    車於第3車道之左側、乙車於第3車道之右側方位，當兩車併
    行之後，乙車速度較低，乙車於甲車之右後方，車身前輪突
    然抬起翹高往行向之左前方向爆衝，而導致其車頭前端，由
    後往前輕微接觸碰撞甲車騎士蔡旻全所騎乘機車之車尾部位
    而發生肇事，甲車騎士蔡旻全無肇事因素。(2)、乙車騎士林
    添水騎乘 AT5-608號普通重型機車，於新竹市○○路東向西
    往市區方向行駛時，甲車亦與乙車同方向行駛於第 3車道之
    同一車道上，甲車於第3車道之左側、乙車於第3車道之右側
    方位，當兩車併行之後，乙車速度較低，乙車於第 3車道上
    ，車身前輪突然抬起翹高車身突然往行向之左前方位爆衝，
    導致乙車車頭由後往前輕微接觸碰撞甲車騎士蔡旻全所騎乘
    機車之車尾部位後，乙車人車倒於行向之第 2車道上，乙機
    車車身右倒，乙車騎士林添水受傷之事故，為肇事原因。（
    41號本院卷第40頁至第62頁）。惟被告駕駛之機車原先係行
    駛於中線快車道上，而在被告車速超過公車之後，被告即直
    行於中線快車道與外側快車道中間車道線間，而後因中線快
    車道上有自用小客車駕駛，故其變換車道進入外側快車道，
    是鑑定結果之基礎事實認為被告與被害人係同方向行駛於外
    側快車道已有可議，再者，觀之事故現場光碟及翻拍照片，
    被害人之機車在發生碰撞事故之前雖有加速行駛之情形，但
    並無前輪突然翹高之「爆衝」情事，而係於兩車發生碰撞之
    後始發生翻覆情形，故鑑定結果認「乙車於第 3車道上，車
    身前輪突然抬起翹高車身突然往行向之左前方位爆衝，導致
    乙車車頭由後往前輕微接觸碰撞甲車騎士即被告所騎乘機車
    之車尾部位後，乙車人車倒於行向之第 2車道上，乙機車車
    身右倒，乙車騎士林添水受傷之事故，為肇事原因」等情，
    顯與事故現場光碟及翻拍照片所示情形未合，自難採為有利
    於被告之認定。
６、綜上，本件事證明確，被告犯行洵堪認定，應法論科。
三、論罪科刑：
    核被告所為係犯刑法第284條第1項前段過失傷害罪。又被告
    於過失傷害犯行未被發覺前，在事故現場等候，並於員警到
    場時主動陳述肇事經過，而自願接受裁判，有新竹市○○○
    道路交通事故肇事自首情形紀錄表附卷足憑（偵卷第18頁）
    ，自應依刑法第62條前段關於自首之規定，減輕其刑。爰審
    酌被告駕駛車輛疏於注意車前狀況，變換車道未禮讓直行車
    及保持安全距離，致與被害人所駕駛之機車發生擦撞而使被
    害人受傷之過失程度，因被害人年事甚高而復原情形欠佳，
    造成被害人家屬之傷痛，未與被害人家屬達成和解並賠償損
    害，且犯後否認犯行之態度及其生活狀況與智識程度等一切
    情狀，量處如主文所示之刑，並諭知易科罰金之折算標準。
四、據上論斷，應依刑事訴訟法第299條第1 項前段，刑法第284
    條第1項前段、第62條前段、第41條第1項前段，刑法施行法
    第1條之1第1項、第2項前段，判決如主文。
本案經檢察官趙佳儀到庭執行職務。
中    華    民    國    100    年    1    月    28    日
                  刑事第二庭  法  官    楊數盈
以上正本證明與原本無異。
如不服本判決應於收到判決後10日向本院提出上訴書狀，並應敘
述具體理由。其未敘述上訴理由者，應於上訴期間屆滿後20日內
向本院補充理由書（均須按他造當事人之人數附繕本）「切勿逕
送上級法院」。
中    華    民    國   100    年    1     月    28    日
                              書記官    陳麗麗
附錄本案論罪科刑法條全文：
刑法第284條第1項：
因過失傷害人者，處6月以下有期徒刑、拘役或500元以下罰金。
致重傷者，處1年以下有期徒刑、拘役或500元以下罰金。